臺灣高等法院刑事判決　　　　　　　 93年度交上易字第272號
上　訴　人
即　被　告　甲○○
　　　　　　　　　　　之二
　　　　　　　　　　　二
上列上訴人因過失致死案件，不服臺灣臺北地方法院93年度交訴
字第41號，中華民國93年9 月13日第一審判決（起訴案號：臺灣
臺北地方法院檢察署92年度偵字第22066 號、93年度偵字第 849
號），提起上訴，本院判決如下：
    主  文
上訴駁回。
甲○○緩刑貳年。
    事  實
一、甲○○於民國92年10月6 日晚間10時30分許，駕駛車號ＳＶ
    —5769號自小客車，沿臺北市○○街第一車道由東往西直行
    至汀州路口，續往西接行西藏路，原應注意汽車行駛時，駕
    駛人應注意車前狀況及兩車併行之間隔，並隨時採取必要之
    安全措施，而當時雖天雨、但夜間有照明、道路無缺陷、無
    障礙物，並無不可注意之情，適有楊淑勤無照騎乘機車在禁
    行機車之西藏路第一車道內行駛，甲○○疏未注意與其同車
    道內由陳淑勤所騎乘之機車動態，致未能與該機車保持安全
    間隔或及時採取必要之安全措施，兩車因而發生碰撞，楊淑
    勤人車倒地，因此受有右枕骨顳骨顱底骨折、左側急性硬腦
    膜血腫、左側大腦額葉血腫、右側小腦血腫、右腎裂傷、併
    右腎血腫等傷害，經送醫急救後，仍因傷重延至同年月15日
    凌晨1 時19分不治死亡。甲○○於肇事後未被有偵查犯罪職
    權之機關或公務員發覺前，即主動向據報到場處理之臺北市
    政府警察局中正第二分局交通分隊警員坦承肇事自首接受裁
    判。
二、案經楊淑勤之夫乙○○訴由臺北市政府警察局中正第二分局
    報告暨臺灣臺北地方法院檢察署檢察官相驗後自動檢舉偵查
    起訴。
    理  由
一、訊據上訴人即被告甲○○固不否認確有於右揭時、地駕車與
    被害人楊淑勤騎乘之機車發生碰撞，致被害人傷重不治死亡
    等事實，惟矢口否認有過失致死犯行，辯稱：事發之際下大
    雨，視線不佳，伊遵守號誌指示前行，對方卻違規行駛在禁
    行機車道內，該等違規動態伊無從預見，應無過失云云。經
    查：
  (一)被告於事發當天係駕車沿臺北市○○街東往西第一車道直行
    ，過汀州路口後續往西接行西藏路第一車道，迭據伊自陳在
    卷，至被害人騎乘機車之行向，因被告陳稱伊於事發前並未
    發現該機車動態，兼且被害人於事發後即因傷重就醫，始終
    無法陳述事故經過而難以確認，但觀諸卷附現場圖（相卷第
    10頁參照），被害人之機車倒地遺留之刮地痕係位在西藏路
    第一車道內往西延伸，且該刮地痕之起始點距汀州路、西藏
    路口約有七公尺（該現場圖比例尺以一公分代表實際距離二
    公尺，在圖上測得兩點間之垂直距離約為三點五公分）；再
    參以被害人之機車於事故後在右側車身前、中後段有擦撞痕
    ，被告之車則在左前葉子板下側有撞痕，此有道路交通事故
    補充資料表可佐（相卷第11頁參照），由是可資推斷事發之
    際兩車係同向、同道行駛，被告之車在右、被害人之機車在
    左。惟肇事路段之西藏路東往西第一車道內設有「禁行機車
    」標字，此觀諸現場圖之記載及現場照片所示即明（相卷第
    19頁參照），又被害人未曾考領機車駕照，亦經告訴人即被
    害人之夫陳述明確在卷。按道路交通安全規則第50條第1 項
    、第99條分別規定：「汽車駕駛執照為駕駛汽車之許可憑證
    」、「機器腳踏車行駛之車道及轉彎，應依標誌或標線之規
    定行駛」，被害人非但無照騎乘機車，且無視肇事路段車道
    內禁制標線之指示，貿然在禁止機車通行之車道內行駛，其
    對本件事故之發生為有過失，殆無疑義。
  (二)又按汽車行駛時，駕駛人應注意車前狀況及兩車併行之間隔
    ，並隨時採取必要之安全措施，道路交通安全規則第94條第
    3 項定有明文，被告為已考領駕照之駕駛人，對此實難諉稱
    不知。而依卷附道路交通事故調查報告表所載，肇事當日雖
    天雨、但夜間有照明、道路無缺陷、無障礙物，尚無使被告
    不能注意遵循前引交通安全法規行車之情事，被告雖稱被害
    人違規行駛在禁行機車道之動態伊無從預見云云，惟本件肇
    事地點在臺北市○○路與汀州路交岔路口附近，該路口視野
    開闊，並無遮蔽視線之障礙物，有現場路況照片附卷可佐（
    前引相卷第19至23頁照片參照），且以現場圖及現場照片所
    示，事發後被害人之機車係倒放在被告車後二十五點一公尺
    處，足證事發前被告之車係以高於被害人之車速，由後往前
    超過被害人之機車，且於超過該機車時與該機車發生碰撞而
    肇事。事發前被害人之機車既係同向、同道行駛在被告之車
    前方，該機車之動態，衡情被告應可清楚查知。被告於原審
    審理中自承：兩車碰撞前伊並未發現該機車，係迨至聽到碰
    撞聲音後方下車查看（原審93年7 月13日準備程序筆錄參照
    ），可知被告於事發前對被害人機車與伊車同向、同道行駛
    之動態渾然不查，顯然伊並未注意確實車前狀況，致於兩車
    交會時未能與該機車保持安全間隔或及時採取其他必要之安
    全措施。被告雖以伊駕車駛過汀州路口前有注意前方車輛等
    語置辯，要難認屬實，並不足採。被告另辯稱：被害人之機
    車胎紋已磨平，本件事故應係該機車自行擦撞車道左側之安
    全島滑倒後再撞擊伊車云云。惟以現場照片所示，肇事路段
    西藏路東往西第一車道之左側雖確實設有安全島，然本件事
    發之際肇事兩車係同向、同道行駛，且被告之車在右、被害
    人之機車在左，前已詳論，又被害人之機車於事發後並未在
    左側留有任何刮擦痕跡，亦有車損照片及道路交通事故補充
    資料表足憑，實難遽認被害人之機車確實於事發前自行擦撞
    安全島。被告以前開情詞置辯，無非臆測之詞，實乏依據，
    亦無可取。
  (三)本件事故係被害人無照騎乘機車，且未依標線指示在禁行機
    車之車道內行駛，被告亦未注意車前狀況，致未能及時發現
    該機車違規動態，俾能採取必要安全措施所致，事證已臻明
    確，堪予認定。臺北市車輛行車事故鑑定委員會對本件事故
    之肇因，亦認被害人無照駕駛且行駛禁行機車道為肇事主因
    ，被告則涉嫌未注意車前狀況，有該會所為九十二年十二月
    十一日北鑑審字第○九二三○三八四六○○號鑑定意見書在
    卷可參（第22066 號偵查卷第5 至7 頁參照）。被告否認該
    鑑定結果之正確性，聲請再送覆議，核無必要，併予敘明。
  (四)綜上所述，被告對本件事故之發生，具有未注意車前狀況之
    過失，雖被害人對本件事故肇致同有過失，惟被告之過失責
    任尚未能因此而告解免。又被害人確因本件事故受傷，雖經
    ，業經臺灣臺北地方法院檢察署檢察官督同法醫師相驗明確
    ，有診斷證明書、勘驗筆錄、相驗屍體證明書、驗斷書、相
    驗照片在卷可憑（相卷第9 頁、第25頁、第27至31頁、第35
    至43頁參照）。被告之過失行為與被害人之死亡結果間，實
    有相當因果關係。本件事證明確，被告過失犯行洵堪認定，
    應依法論科。
二、核被告所為，係犯刑法第二百七十六條第一項過失致人於死
    罪。另被告於上開犯行未為任何有偵查犯罪職權之公務員知
    悉前，不逃避接受裁判，於警員前往現場處理時，即當場承
    認為肇事人，有警製自首調查報告表在卷可參（相卷第十七
    頁參照），為對於未經發覺之罪自首而接受裁判，應依刑法
    第六十二條前段規定減輕其刑，又被告自首後否認過失，檢
    察官以此否認被告應依自首之規定減刑，惟依最高法院88年
    度台上字第877 號判決所示：「刑法第六十二條所謂自首，
    祇以犯人在犯罪未發覺之前，向該管公務員申告犯罪事實，
    而受裁判為已足，並不以使用自首字樣為必要。又刑事訴訟
    採職權主義，不能期待被告自己證明其自己犯罪，因之，自
    首者於自首後，縱又為與自首時不相一致之陳述，甚至否認
    犯罪，仍不能動搖其自首效力」，故被告雖否認過失，仍應
    依自首之規定減刑，附此敘明。
三、原審本同上見解，適用刑法第276 條第1 項、第62條前段、
    第41條第1 項前段，罰金罰鍰提高標準條例第1 條前段、第
    2 條之規定，並審酌被告之過失情節尚稱輕微、被害人之過
    失方為本件事故之肇事主因、及被告於犯後坦認部分犯行，
    態度難謂不佳等情狀，量處有期徒刑6 月，並諭知如易科罰
    金時以銀元三百元折算一日之標準，核無不合，被告上訴否
    認過失，並無理由，應予駁回。被告於本院審理中已經與被
    害人家屬達成和解，賠償損害新台幣20萬元，並已經支付，
    此有被害人家屬乙○○提出之收據一紙在卷可稽，查又被告
    前未曾受有期徒刑以上刑之宣告，有被告本院全國前案紀錄
    表在卷可查，因一時疏忽，偶罹刑典，事後已與被害人家屬
    達成和解，經此刑之宣告後，應知警惕而無再犯之虞，本院
    因認暫不執行其刑為當，予以宣告緩刑2 年，用啟自新。
據上論斷，應依刑事訴訟法第368 條，刑法第74條第1 款，判決
如主文。
本案經檢察官周誠南到庭執行職務。
中　　華　　民　　國　　94　　年　　1 　　月　　19　　日
　　　　　　　　　刑事第七庭審判長法　官  林明俊
　　　　　　　　　　　　　　      法　官  蘇素娥
　　　　　　　 　 　　　　　　　　法　官  周占春
以上正本證明與原本無異。
不得上訴。
                                  書記官  葉金發
中　　華　　民　　國　　94　　年　　1 　　月　　19　　日
附錄：本案論罪科刑法條全文
第276條第1項
因過失致人於死者，處二年以下有期徒刑、拘役或二千元以下罰
金。
